【裁判字號】    94,訴,3546
【裁判日期】    950413
【裁判案由】    違反槍砲彈藥刀械管制條例
【裁判全文】
臺灣高雄地方法院刑事判決              94年度訴字第3546號
公  訴  人  臺灣高雄地方法院檢察署檢察官
被      告  甲○○
                    （現在臺灣高雄第二監獄執行中）
指定辯護人  本院公設辯護人  陳信凱
上列被告因違反槍砲彈藥刀械管制條例案件，經檢察官提起公訴
（94年度偵字第16421、20920號），本院判決如下：
    主  文
甲○○未經許可，持有可發射金屬具有殺傷力之玩具空氣長槍，
累犯，處有期徒刑參年肆月，併科罰金新臺幣陸萬元，罰金如易
服勞役，以新臺幣玖佰元即銀元佰元折算壹日。扣案具有殺傷
力玩具空氣長槍壹支（槍枝管制編號高鑑0000000000）、二氧化
碳高壓氣體鋼瓶壹瓶均沒收。
    事  實
一、甲○○前於民國90年間，因施用毒品案件，經本院以91年度
    訴緝字第99號判處有期徒刑3 月確定，於92年2 月27日易科
    罰金執行完畢。詎猶不知悔改，明知具有殺傷力之玩具空氣
    長槍係管制物品，非經中央主管機關許可，不得持有，竟因
    聽聞友人乙○○告知有玩具空氣長槍1 支，遭人放置在高雄
    縣鳳山市○○路○段64巷附近竹林，即於94年7 月13日中午
    12時30分許，前往上開竹林尋得該具有殺傷力之玩具空氣長
    槍（槍枝管制編號高鑑0000000000號）1 支，而未經許可無
    故持有該玩具空氣長槍，嗣並將之拆解後，外以報紙包裝，
    置於紅色塑膠袋內，放置在其所有高雄縣鳳山市○○路420
    號鐵皮屋內。嗣因員警於94年7 月14日下午2 時30分許，在
    高雄縣鳳山市○○路420 號，查獲甲○○、乙○○另涉嫌竊
    盜及違反毒品危害防制條例案件，經乙○○供出甲○○非法
    持有上開玩具空氣長槍後，甲○○坦承犯行，並主動帶同員
    警起出上開玩具空氣長槍及供該槍枝發射彈丸使用之二氧化
    碳高壓氣體鋼瓶乙罐，始知悉上情。
二、案經高雄縣政府警察局移請臺灣高雄地方法院檢察署檢察官
    偵查起訴。
    理  由
壹、程序方面：
一、按偵查中有關鑑定人之選任及鑑定機關（團體）之囑託，依
    刑事訴訟法第198 條及第208 條之規定，應由檢察官為之，
    而鑑定人及鑑定機關（團體）實施鑑定或審查之人所為之言
    詞或書面報告，即為傳聞證據之例外，具有證據能力。是以
    檢察官對於偵查中之案件，認須實施鑑定者，固應就具體個
    案，選任鑑定人或囑託鑑定機關（團體）為之；但對於司法
    警察機關調查中之案件，或有量大或急迫之情形，為因應實
    務之現實需求，如檢察官針對該類案件之性質，認為當然有
    鑑定之必要者，基於檢察一體原則，得由該管檢察長對於轄
    區內之案件，以事前概括選任鑑定人或囑託鑑定機關（團體
    ）之方式，俾便轄區內之司法警察官、司法警察對於調查中
    之此類案件，得即時送請事前已選任之鑑定人或囑託之鑑定
    機關（團體）實施鑑定。
二、又關於槍彈殺傷力之鑑定，台灣高雄地方法院檢察署檢察長
    已概括選任高雄縣政府警察局為鑑定機關等情，有該檢察署
    93年1 月30日雄檢楠文字9310000024號函文1 紙存卷可參（
    見本院卷第57頁），是本案承辦員警於查獲扣案槍枝後，本
    於偵查輔助人員之身分，在案件未移送檢察官偵辦前之調查
    犯罪階段，依據上開臺灣高雄地方法院檢察署檢察長之概括
    授權，先行將扣案槍枝，送請檢察長預先核定之專責鑑定機
    關即高雄縣政府警察局實施鑑定，基於檢察一體原則，該鑑
    定機關亦應視同受承辦檢察官所選任或囑託而執行鑑定業務
    ，其出具之書面鑑定報告，應屬刑事訴訟法所定之傳聞例外
    ，當具有證據能力。
貳、實體方面：
一、上開被告未經許可無故持有具殺傷力玩具空氣長槍等情，業
    據其於本院審理中坦承不諱（見本院卷第112 頁），核與證
    人乙○○於審理中到庭證稱，其曾向被告告知在高雄縣鳳山
    市○○路○段64巷附近竹林，有玩具空氣長槍1 支等語相符
    （見本院卷第102 頁），並有上開槍枝遭起出之現場相片8
    幀附卷可稽（見警二卷第13、13-1頁），復有該玩具空氣長
    槍、二氧化碳高壓氣體鋼瓶等物扣案足資佐證，又扣案槍枝
    經送請高雄縣政府警察局以性能檢視法、試射法鑑定結果，
    認該槍枝係玩具空氣長槍，以小型二氧化碳高壓氣體鋼瓶內
    氣體為發射動力，可發射直徑約6mm 彈丸，實際發射3 次測
    速結果，彈丸單位面積動能分別為每平方公分44.97 、44.4
    5 、43.92 焦耳等情，有該局94年7 月29日高縣警刑鑑字第
    0940082062號槍彈鑑定書1 紙在卷可參。而依該鑑定書所載
    槍枝殺傷力相關數據記載：內政部警政署刑事警察局對活豬
    作射擊測試結果，彈丸單位面積動能達每平方公分24焦耳時
    ，足以穿入豬隻皮肉層；另依日本科學警察研究所之研究結
    果，彈丸面積動能達每平方公分20焦耳時，足以穿入人體皮
    肉層，則本案扣案玩具空氣長槍，依實際3 次試射結果，其
    單位面積動能既均超越每平方公分20焦耳，堪認可穿入人體
    皮肉層而具殺傷力，應屬槍砲彈藥刀械管制條例第4 條第1
    項第1 款所稱可發射金屬具有殺傷力之槍械無訛。從而，被
    告自白核與事實相符，本件事證明確，被告犯行洵堪認定。
二、至被告辯護人雖以上開玩具空氣長槍是否具殺傷力，非被告
    主觀所能認知云云為被告辯護，並聲請將槍枝另送他單位鑑
    定是否具殺傷力。惟本件扣案玩具空氣長槍長約98公分、槍
    管部分為金屬材質、槍托係木製，槍枝附有瞄準鏡1 具，該
    瞄準鏡具有望遠、放大功能等情，據本院當庭勘驗無誤（見
    本院卷第109 頁），是由該槍枝長度已達一般成年男子半身
    身高，且槍管為金屬材質，甚至配備有瞄準鏡等外型以觀，
    常人應可輕易判斷該槍枝發射應具有一定威力；再由被告取
    得該玩具空氣長槍後，先將之拆卸分解，再以報紙包裝，置
    於紅色塑膠袋等情研判，被告應係避免他人察覺其持有槍枝
    ，始會刻意以上開方法將槍枝包裝遮掩，由此亦足認其對該
    槍枝具有殺傷力等情，應有所知悉，始不欲讓人知悉其持有
    槍枝，辯護人前開為被告所辯云云，已難認有據。再者，辯
    護人雖請求將扣案玩具空氣長槍另送他機關鑑定是否具有殺
    傷力，惟因高雄縣政府警察局已經台灣高雄地方法院檢察署
    檢察長選任為得以從事槍彈殺傷力鑑定之鑑定機關，故其出
    具之書面鑑定報告，具有證據能力一節，已如前述，是在辯
    護人未出具理由說明上開鑑定結果有何違誤疏漏之情形下，
    本件槍枝應無另送他單位鑑定必要，附此敘明。
三、核被告所為，係犯槍砲彈藥刀械管制條例第8 條第4 項之未
    經許可持有可發射金屬具有殺傷力之玩具空氣長槍罪。又被
    告前於90年間，因施用毒品案件，經本院以91年度訴緝字第
    99號判處有期徒刑3 月確定，於92年2 月27日易科罰金執行
    完畢之事實，有臺灣高等法院被告前案紀錄表、台灣高雄地
    方法院檢察署刑案資料查註紀錄表各1 紙在卷可稽，其於上
    開徒刑執行完畢後5 年內，再犯本件最重本刑為有期徒刑以
    上之罪，為累犯，應依刑法第47條之規定加重其刑。爰審酌
    被告於現今槍枝氾濫之際，無視政府嚴格管制槍彈之政策，
    猶未經許可持有可發射金屬具有殺傷力之玩具空氣長槍，嚴
    重危害社會善良風氣及治安防衛體系，情節匪淺，惟念其犯
    後坦承犯行，態度良好，及參酌其素行、犯罪動機、目的、
    手段及造成社會整體侵害程度等一切情狀，量處如主文所示
    之刑，並就所科罰金部分諭知易服勞役之折算標準，以示懲
    儆。另扣案可發射金屬具有殺傷力之玩具空氣長槍1 支（槍
    枝管制編號0000000000號）應係違禁物，而扣案二氧化碳高
    壓氣體鋼瓶，係供該玩具空氣長槍擊發時所必須使用之物，
    與該空氣槍乃屬一體使用之物，亦同屬違禁物，均應依刑法
    第38條第1 項第1 款規定宣告沒收。
據上論斷，應依刑事訴訟法第299 條第1 項前段，槍砲彈藥刀械
管制條例第8 條第4 項，刑法第11條前段、第47條、第42條第2
項、第38條第1 項第1 款，罰金罰鍰提高標準條例第2 條，現行
法規所定貨幣單位折算新臺幣條例第2 條，判決如主文。
中    華    民    國    95    年    4     月    13    日
                  刑事第十二庭  審判長法  官 施柏宏
                                      法  官 林書慧
                                      法  官 黃宗揚
以上正本證明與原本無異。
如不服本判決，應於收受送達後10日內向本院提出上訴書狀。
中    華    民    國    95    年    4     月    13    日
                                      書記官 王壹理
附錄本判決論罪科刑法條：
槍砲彈藥刀械管制條例第8 條
未經許可，製造、販賣或運輸鋼筆槍、瓦斯槍、麻醉槍、獵槍、
空氣槍或第4 條第1 項第1 款所定其他可發射金屬或子彈具有殺
傷力之各式槍砲者，處無期徒刑或5 年以上有期徒刑，併科新臺
幣1 千萬元以下罰金。
未經許可，轉讓、出租或出借前項所列槍枝者，處 5 年以上有期
徒刑，併科新臺幣 1 千萬元以下罰金。
意圖供自己或他人犯罪之用，而犯前二項之罪者，處無期徒刑或
 7 年以上有期徒刑，併科新臺幣 1 千萬元以下罰金。
未經許可，持有、寄藏或意圖販賣而陳列第 1 項所列槍枝者，處
 3 年以上10年以下有期徒刑，併科新臺幣700 萬元以下罰金。
第 1 項至第 3 項之未遂犯罰之。


司法院資訊處製作；財團法人民間司法改革基金會備份。
